【裁判字號】    98,訴,391
【裁判日期】    980327
【裁判案由】    毒品危害防制條例等
【裁判全文】
臺灣臺中地方法院刑事判決               98年度訴字第391號
公  訴  人  臺灣臺中地方法院檢察署檢察官
被      告  甲○○
                      號
                    （現羈押於臺灣臺中看守所）
選任辯護人  張淑琪律師
上列被告因毒品危害防制條例等案件，經檢察官提起公訴（97年
度偵字第22879號），本院判決如下：
    主    文
甲○○持有第二級毒品，累犯，處有期徒刑肆月；扣案之第二級
毒品甲基安非他命壹包（驗餘淨重零點零捌壹伍公克）沒收銷燬
之。又販賣第一級毒品，累犯，處有期徒刑拾柒年；扣案之第一
級毒品海洛因包（驗餘分別淨重壹捌點伍捌公克、柒點
伍壹壹伍公克及捌點零肆柒貳公克）均沒收銷燬之，扣案之NO
KIA廠牌行動電話壹支（含門號0000000000號SIM卡壹張）、電子
磅秤貳台及分裝夾鏈袋壹包均沒收。又未經許可，持有子彈，累
犯，處有期徒刑壹年，併科罰金新臺幣陸萬元，罰金如易服勞役
，以新臺幣壹仟元折算壹日；扣案具殺傷力之口徑9mm制式子彈
伍拾顆均沒收。應執行有期徒刑拾柒年陸月，併科罰金新臺幣
陸萬元，罰金如易服勞役，以新臺幣壹仟元折算壹日；扣案之第
二級毒品甲基安非他命壹包（驗餘淨重零點零捌壹伍公克）及第
一級毒品海洛因包（驗餘分別淨重壹捌點伍捌公克、柒
點伍壹壹伍公克及捌點零肆柒貳公克）均沒收銷燬之，扣案之
NOKIA廠牌行動電話壹支（含門號0000000000號SIM卡壹張）、電
子磅秤貳台、分裝夾鏈袋壹包及具殺傷力之口徑9mm制式子彈伍
拾顆均沒收。
    犯罪事實
一、甲○○（綽號「阿忠」、「育仔」），前因違反槍砲彈藥刀
    械管制條例案件，經本院以93年度訴字第2118號分別判處有
    期徒刑1年3月、併科罰金新臺幣（下同）10萬元及有期徒刑
    1年5月、併科罰金10萬元，並定其應執行有期徒刑為2年6月
    、併科罰金15萬元確定，於民國96年1月25日因縮短刑期假
    釋付保護管束出監（接續執行罰金易服勞役166日），嗣因
    減刑，迄96年7月16日始因保護管束期滿，假釋未經撤銷而
    視為執行完畢。詎猶不知悔改，為下列犯行：
（一）甲○○明知甲基安非他命係經行政院公告列為毒品危害防
      制條例所列管之第二級毒品，不得持有，竟基於持有第二
      級毒品甲基安非他命之犯意，於97年5月間某日，在臺中
      市○○○路之「米其汽車旅館」附近，向姓名年籍均不詳
      綽號「阿國」之成年男子，以新臺幣（下同）5千元之代
      價，購買第二級毒品甲基安非他命1包（驗餘淨重0.0815
      公克）而持有之，並將之藏放於臺中市西屯區○○○路
      235巷18號10樓之5租屋處。
（二）又甲○○明知海洛因係經行政院公告列為毒品危害防制條
      例所列管之第一級毒品，不得販賣，然其因染有施用第一
      級毒品海洛因之惡習，且經友人告知販賣海洛因有暴利可
      圖，其因即將結婚急需用錢，竟意圖營利，基於販賣第一
      級毒品之犯意，於97年9月20日前，先向女友乙○○之母
      ，以支付結婚費用及婚後生活費用為由，借款20萬元現金
      ，其後再以其持用之門號0000000000號行動電話與真實姓
      名年籍均不詳綽號「阿龍」之成年男子聯絡後，相約於同
      年9月20日18時許，在彰化縣彰化市○○路之「精誠中學
      」附近，由甲○○以14萬元之價格，向該綽號「阿龍」之
      成年男子販入第一級毒品海洛因3包（驗餘分別淨重18.58
      33公克、37.5115公克及38.0472公克），擬日後以電子磅
      秤、分裝夾鏈袋等物將海洛因分裝為數小包，欲俟機出售
      予他人牟利，遂先將之藏放於其先前所承租位於彰化市○
      ○路○段26巷23號3樓109室之租屋處內。
（三）甲○○明知具有殺傷力之子彈，乃屬槍砲彈藥刀械管制條
      例第4條所列管之彈藥，非經中央主管機關許可，不得無
      故持有之，竟仍基於持有子彈之犯意，於97年6、7月間某
      日，在彰化市○○路之「精誠中學」附近，以4萬元之代
      價，向前開綽號「阿龍」之成年男子，購入具殺傷力之口
      徑9mm制式子彈80顆（查獲後經試射27顆鑑驗），並將上
      開子彈攜回其事先所承租位於彰化市○○路○段26巷23號3
      樓109室之租屋處藏放而持有之。
二、嗣於97年9月23日晚上10時許，在甲○○尚未販出海洛因之
    際，為警持本院核發之搜索票，先至甲○○位於臺中市西屯
    區○○○路235巷18號10樓之5租屋處，扣得甲○○所有之第
    二級毒品甲基安非他命1包（驗餘淨重0.0815公克）、供秤
    重分裝毒品用之電子磅秤1台及供聯絡販入毒品用之NOKIA廠
    牌行動電話1支（含門號0000000000號SIM卡1張）；又於同
    日晚上11時40分許，再至甲○○位於彰化市○○路○段26巷
    23號3樓109室租屋處，扣得甲○○所有之上述制式子彈80
    顆、供秤重分裝毒品用之電子磅秤1台、第一級毒品海洛因3
    包（驗餘分別淨重18.5833公克、37.5115公克及38.0472公
    克）及伺機分裝出售毒品用之分裝夾鍊袋1包等物。
三、案經臺灣臺中地方法院檢察署檢察官指揮臺中市警察局偵辦
    後移送臺灣臺中地方法院檢察署檢察官偵查起訴。
    理    由
一、證據能力之說明：
（一）被告以外之人（包括證人、鑑定人、告訴人、被害人及共
      同被告等）於審判外之言詞或書面陳述，除法律有規定者
      外，不得作為證據。刑事訴訟法第159條第1項有明文規定
      。證人賴子傑、賴子明2人於警詢中所為之陳述，係屬審
      判外之陳述，查無任何法律規定有得為證據之例外事由，
      又經選任辯護人於本院審判程序中表示無證據能力（見本
      院98年3月13日審判筆錄），是依上開說明，應認為無證
      據能力，不得採為本案之證據。
（二）本件認定事實所引用之本案卷內所有卷證資料（包含人證
      與文書證據、物證等證據），並無證據證明係公務員違背
      法定程序所取得；而被告及其選任辯護人於審判期日對本
      院提示之卷證，除本件判決未引為證據之證人賴子傑、賴
      子明2人之警詢中陳述認為無證據能力外，餘均未爭執證
      據能力，且卷內之文書證據，亦無刑事訴訟法第159條之4
      之顯有不可信之情況與不得作為證據之情形。綜上，依刑
      事訴訟法第159條至159條之5之規定，本件認定事實所引
      用之本件卷證所有證據（包含人證與文書證據、物證等證
      據），均有證據能力，合先敘明。
二、認定犯罪事實所憑藉之證據及理由：
（一）持有第二級毒品甲基安非他命部分：
      被告持有第二級毒品甲基安非他命1包之犯罪事實，業據
      被告於警詢、偵查中及本院審理時均坦承不諱，又扣案疑
      似第二級毒品甲基安非他命之透明結晶1包，經送行政院
      衛生署草屯療養院以化學呈色法、氣相層析質譜分析法鑑
      定結果，檢出甲基安非他命成分（驗餘淨重0.0815公克）
      ，有該療養院97年10月15日草療鑑字第097100068號鑑定
      書乙紙在卷可證（參臺灣臺中地方法院檢察署97年度偵字
      第22879號偵查卷第56頁），足認被告此部分之自白與事
      實相符，應堪採信。被告持有第二級毒品甲基安非他命犯
      行，堪以認定，應依法論科。
（二）販賣第一級毒品海洛因部分：
      被告固坦承遭查扣之第一級毒品海洛因3包均係其以向未
      來岳母所借款20萬元中之14萬元，及以其所有之行動電話
      門號0000000000號作為聯絡工具，向姓名年籍均不詳綽號
      「阿龍」之成年男子，於97年9月20日18時許，在彰化縣
      彰化市○○路之「精誠中學」附近所購入而持有，惟矢口
      否認有意圖販賣而販入第一級毒品海洛因之犯行，辯稱：
      購買該3包海洛因時是為了要供自己施用，後來發覺毒品
      數量太多才想要撥一些出去賣，伊是因為買多會比較便宜
      ，所以才1次花了14萬元買該3包海洛因云云。本院查：
  １、上揭被告於97年9月20日某時許，先以行動電話門號00000
      00000號與綽號「阿龍」之成年男子聯絡購買海洛因之事
      宜，並於同日18時許相約在彰化縣彰化市○○路之「精誠
      中學」附近交易，由被告以現金14萬元，向該綽號「阿龍
      」之成年男子購得第一級毒品海洛因3包，交易完畢後，
      由被告攜回藏放於其先前所承租位於彰化市○○路○段26
      巷23號3樓109室之租屋處內等事實，業據被告於警詢、偵
      查中及本院審理時坦承不諱，並有該3包海洛因扣案可證
      ，又扣案之該3包海洛因，經送行政院衛生署草屯療養院
      以化學呈色法、氣相層析質譜分析法鑑定結果，檢出海洛
      因成分（驗餘分別淨重18.5833公克、37.5115公克及38.
      0472公克），亦有該療養院97年10月15日草療鑑字第0971
      00068號鑑定書乙紙附卷可參（見臺灣臺中地方法院檢察
      署97年度偵字第22879號偵查卷第56頁），是被告確實有
      於上開時、地，向綽號「阿龍」之成年男子，以14萬元之
      代價，販入該3包海洛因之事實，應堪認定。
  ２、按販賣毒品罪，以行為人有營利之意圖為必要。又販賣毒
      品罪，並不以販入之後復行賣出為構成要件，苟以營利為
      目的，將毒品販入或將之賣出，有一於此，其犯罪即經完
      成，縱尚未賣出，仍應成立販賣既遂罪，此觀最高法院88
      年度台上字第3898號判決意旨可供參照，是本件應予審酌
      者厥為：被告購買該3包海洛因毒品，是否基於營利之意
      圖所為販入毒品之行為？
  (1)、查被告於97年12月31日警詢中曾供述坦承：「..... 海洛
      因3大包1小包（含袋重100.4公克）有一部分是自己要吸
      食有一部分是要拿來販賣的。... 分裝夾鏈袋是準備用來
      販賣海洛因時分裝用。」、「（問：你為何購買100.4公
      克的海洛因來販賣？）我有聽別人講說賣海洛因很好賺，
      所以我才去購買海洛因準備來販賣。」等語（參臺灣臺中
      地方法院檢察署97年度偵字第22879號偵查卷第87頁），
      且於同日檢察官訊問時亦供述坦承：「（問：你買這麼多
      海洛因，準備要販賣給誰？）我想過，我聽朋友說賣海洛
      因很好賺，因為我準備要結婚需要錢，才去買來要賣。（
      問：你100.4公克的海洛因，你用多少錢買？）14萬。（
      問：你準備賣多少錢？）我想過要摻萄葡糖來賣，但是還
      沒有賣，就被查獲了。（問：所以你準備販賣獲利，是要
      摻東西進去增加它的重量？）是。」等語（參上開偵查卷
      第101頁），且本案為警查獲時確有搜獲該3包海洛因、電
      子磅秤2台及分裝夾鏈袋1包等扣案可稽，足見被告意圖販
      賣而販入海洛因之自白與事實相符。雖被告嗣後於本院審
      理時翻異前詞，改供述：「（審判長問：你之前在97年12
      月31日警詢時，有說『我有聽別人講說賣海洛因很好賺，
      所以我才購買海洛因準備來販賣』表示你是為了要賣海洛
      因才去購買海洛因，與你今日所述不同，你有何意見？）
      我在警局中確實有講這些話，警方叫我東西要這樣講，說
      東西那麼多不可能自己施用，如果我這樣說沒有人會相信
      。（審判長：問警方叫你這樣承認你就承認？）是的，我
      當初買這些毒品一開始是我自己要施用，後來發現太多，
      才想要撥一點出去賣。」等語（參本院卷98年3月13日審
      判筆錄第10、11頁），惟被告於97年12月31日偵訊中既已
      供述：「（問：警方今日詢問你有無脅迫不當取供？）沒
      有，我有照我自己的意思陳述，警方照我的意思記載。」
      等語（參上開偵查卷第100頁），且於本院審理時亦自承
      ：「（審判長問：警方有無施用什麼樣的手段讓你承認這
      些毒品當時是為了販賣而買入？）警方並無對我刑求，也
      沒有恐嚇我要承認這件事情。」等語，顯見本件員警於製
      作被告此份詢問筆錄之過程，並無任何以強暴、脅迫等不
      正方法取供之情事，被告嗣後否認上開自白犯罪之辯稱，
      應係臨訟卸責之詞，無足憑採。
  (2)、又查被告雖自承有施用海洛因之行為，且辯稱扣案之海洛
      因係伊自己要施用的云云，惟海洛因價格昂貴，且因臺灣
      氣候溫熱潮濕，海洛因容易受潮而耗損，保存不易，一般
      施用海洛因者大多分次購買微量之海洛因粉末約1千元、2
      千元施用，被告竟購買大量海洛因預備供日後自己施用，
      已與常情有悖。又依實務所見並文獻（Clarke's Isolati
      on and Identification of Drugs，Second Edetion）記
      載，海洛因一般「藥用劑量」為5至10毫克，最小致死量
      （即1次施用該量即可能致死）約為200毫克，用法為每4
      小時1劑次（每日6劑次），最高劑量10毫克／劑次，一般
      人每日最高海洛因毒品用量約60毫克（參94年12月司法院
      編法官辦理刑事案件參考手冊 (一)毒品危害防制條例部
      分第296頁）。被告於本院準備程序中自承每月收入約2萬
      餘元，且施用海洛因之期間約有4、5個月，每次均以5千
      至1萬元之代價，購入約可施用3至4天的海洛因，可見被
      告之經濟狀況並不寬裕，其竟1次以14萬元之代價購買大
      量海洛因，且驗餘淨重合計高達94.142公克，依上開標準
      以每人每日最高施用劑量60毫克計算，足可供1569天使用
      。況被告於本院準備程序中供述：當初伊向岳母借20萬元
      是想要支付結婚費用及後續要支付的房租及一些日常生活
      開銷等語（見本院卷第40頁），足見被告之經濟狀況實在
      捉襟見肘，依常情，實無可能僅為供自己施用毒品，且因
      大批購買毒品較為便宜，而逕予動用預供結婚及日常生活
      開銷所借款而來之大部分款項去購買大量海洛因予以儲存
      ；又正因被告係為籌措結婚費用及生活費用，復知悉販賣
      海洛因有暴利可圖，遂以支付結婚費用及婚後生活費用為
      由，向其岳母借款20萬元現金，欲以該借款販入海洛因後
      ，再加價販出，藉此牟取暴利維生，此恰與被告於警詢及
      偵查中之自白相符；是依扣案物中既尚有電子磅秤、分裝
      夾鏈袋等物，堪信被告係購買後欲加以分裝再予售出，顯
      非僅供己施用而已。本案雖尚無證據可資證明被告已經販
      賣海洛因予何人，但審酌被告1次以高達14萬元之資金大
      量購買海洛因，購買後未為特別防潮措施以供保存，僅欲
      以小袋加以分裝，顯示有意盡快處理，堪認被告於購買之
      初即有販入後轉售他人營利之目的。
  ３、毒品危害防制條例第4條第1項之販賣第一級毒品罪，不以
      販入後復行賣出為必要，祇要以營利為目的，而有販入或
      賣出二者其一之行為，即足構成。又認定犯罪事實所憑之
      證據，並不以直接證據為限，倘間接事實之本身，具有判
      斷直接事實存在之作用，亦有證據之機能，由間接事實為
      訴訟上之證明，而於通常一般人不致懷疑，而得確信其為
      真實之程度者，亦得為有罪之認定。被告雖否認其係意圖
      營利而販入海洛因毒品，惟參以近年來毒品之濫用，危害
      國民健康與社會安定日益嚴重，治安機關對於販賣或施用
      毒品之犯罪行為，無不嚴加查緝，各傳播媒體對於政府大
      力掃毒之決心亦再三報導，已使毒品不易取得且物稀價昂
      ，苟被告於買賣之過程中無利可圖，縱屬至愚，亦無甘冒
      被取締移送法辦判處重刑之危險而平白從事海洛因買賣之
      理，是其販入之價格必較其出售之價格為低，而有從中賺
      取買賣價差牟利之意圖及事實，應屬合理認定；又販賣毒
      品海洛因係違法行為，非可公然為之，而海洛因亦無公定
      價格，係可任意分裝增減分量，且每次買賣之價格、數量
      ，亦隨時依雙方之關係深淺、資力、需求量、對行情之認
      知、來源是否充裕、查緝是否嚴緊、購買者被查獲時供述
      購買對象之可能風險之評估等因素，而異其標準，機動調
      整，非可一概論之。從而販賣之利得，實難察得其交易實
      情，然販賣者從價差或量差中牟利，方式雖異，惟其販賣
      行為在意圖營利則屬同一。況販賣毒品之所謂販賣行為，
      係行為人基於營利之目的，而販入或賣出毒品而言。販賣
      毒品者，其主觀上須有營利之意圖，且客觀上有販賣（即
      販入或賣出）之行為，即足構成，至於實際上是否已經獲
      利，則非所問，即於有償讓與他人之初，係基於營利之意
      思，並著手實施，而因故無法高於購入之原價出售，最後
      不得不以原價或低於原價讓與他人時，仍屬販賣行為（最
      高法院93年度台上字第1651號判決要旨參照）；本件被告
      1次購入超乎一般施用毒品者所持有之數量或正常使用量
      之海洛因毒品，顯已非供個人施用，業如前述，則其花費
      14萬元購入該3包海洛因，若非將本求利，當無甘冒風險
      1次購入數量頗多價值非寡之毒品之理，且有關毒品之交
      易一向是政府嚴予取締、科予重刑之犯罪，茍無利得，豈
      有甘冒重典，而僅欲以原價轉讓他人之理。綜上，被告有
      為賺取差價牟利而販入第一級毒品海洛因之營利意圖甚明
      。此外，並有第一級毒品海洛因3包、門號0000000000號
      行動電話1支、電子磅秤2台及分裝夾鏈袋1包扣案可資佐
      證，本件事證明確，被告販賣第一級毒品海洛因之犯行已
      堪認定。
（三）未經許可持有子彈部分：
      訊據被告固坦承自綽號「阿龍」之成年男子取得扣案具殺
      傷力之口徑9mm制式子彈80顆而持有之犯行，惟辯稱：伊
      係於97年9月20日向綽號「阿龍」之成年男子販入該3包海
      洛因後，因綽號「阿龍」之成年男子見伊身上尚有許多現
      金，遂向伊開口欲借款幾萬元，伊見綽號「阿龍」之成年
      男子自車座位底下取出1包子彈表示願以該包子彈質押，
      伊便不敢推拖，才允諾借款2萬元，並將該包子彈取回而
      持有之云云，選任辯護人則以：依被告所述，被告雖基於
      買賣及質押之原因，分別取得毒品及子彈，但客觀上祇有
      一個收受行為，依最高法院93年度台上字第2289號、93年
      度台上字第5002號刑事判決及臺灣高等法院臺中分院94年
      度上訴字第1350號刑事判決所持見解，均認應屬一行為觸
      犯數罪名之想像競合犯，故應僅論以一罪等語為被告辯護
      。本院查：
  １、前開被告於97年6、7月間某日，在彰化市○○路之「精誠
      中學」附近，以4萬元之代價，向綽號「阿龍」之成年男
      子，購入口徑9mm制式子彈80顆持有之犯罪事實，業據被
      告於97年9月24日警詢中供述：警方所查扣之子彈80顆是
      伊因好奇才以4萬元向綽號「阿龍」之成年男子購買來收
      藏的等語（見警卷第3、4頁），於同日在檢察官偵查中亦
      供述：子彈是在97年6、7月間在彰化市○○路向「阿龍」
      以4萬元買的等語明確（參上開偵查卷第7頁），且警方自
      被告所承租位於彰化市○○路○段26巷23號3樓109室之租
      屋處內所扣得之子彈，經送請內政部警政署刑事警察局鑑
      定結果認：「二送鑑子彈捌拾顆，認均係口徑9mm制式子
      彈，採樣貳拾柒顆試射，可擊發，認均具殺傷力。」，此
      有內政部警政署刑事警察局97年11月10日刑鑑字第097015
      0046號槍彈鑑定書1份在卷可憑（參上開偵查卷第65頁）
      ，是扣案之制式子彈80顆，均確係槍砲彈藥刀械管制條例
      規定未經中央主管機關許可，不得非法持有之違禁物，足
      徵被告前開於警詢及偵查中之自白與事實相符，足堪採信
      。
  ２、至被告嗣後雖自97年10月13日起於警詢、偵查中乃至本院
      審理時均翻異前開自白改辯稱：是伊向綽號「阿龍」之成
      年男子於97年9月20日購買海洛因時，因綽號「阿龍」之
      成年男子向伊借款，伊才收受該80顆子彈作為借款質押云
      云，然查，被告於97年10月13日檢察官偵訊中供述：扣案
      子彈80顆是綽號「阿龍」之成年男子於97年9月20日傍晚
      5、6時許，在彰化市○○路「精誠中學」交給伊的，綽號
      「阿龍」之成年男子要向伊借4萬元，伊怕他不還錢，所
      以要他要有東西抵押給伊，綽號「阿龍」之成年男子就將
      子彈抵押在伊這裡；扣案毒品（指海洛因）是伊在97年9
      月20日跟「阿龍」買的，伊花了12萬元買，「阿龍」是到
      現場時才說他急須用錢，還要另外向伊借4萬元等語（參
      上開偵查卷第21頁），然於翌日（14日）檢察官再次訊問
      時，則又改稱：伊是以14萬元跟「阿龍」全部買海洛因，
      當天（指97年9月20日）伊總共交給「阿龍」16萬元，伊
      是另外拿2萬元借他，他將扣案的子彈交給伊作為抵押等
      語（參上開偵查卷第26頁），另於97年10月22日警詢中則
      供稱：伊於97年9月20日18時許到達，向綽號「阿龍」之
      成年男子購買第一級毒品海洛因，因伊當時多帶些錢，綽
      號「阿龍」之成年男子跟伊借款2萬元，且以90制式子彈8
      0顆先行抵押，所以伊就借他了等語；綜觀上開被告前後
      於警詢、偵查中之陳述，被告就綽號「阿龍」之成年男子
      究係開口向伊借款2萬元抑或4萬元，及伊究係拿2萬元或4
      萬元借款予綽號「阿龍」之成年男子後始取得該80顆子彈
      之持有關係，其先後之供述已明顯有所差異，是被告供述
      之憑信性已顯著降低，其嗣後於本院審理中再以前開情詞
      辯稱，實不足認與事實相符。況本案為警查獲時復扣有不
      具殺傷力之仿GLOCK廠17型半自動手槍製造之手槍1枝（槍
      枝管制編號0000000000，經送請內政部警政署刑事警察局
      鑑定結果認該槍枝之槍管內具阻鐵，無法發射彈丸，不具
      殺傷力，有前開槍彈鑑定書1份在卷可憑），且被告於警
      詢中自承該枝手槍係伊於93年初在臺中市第一廣場3樓以5
      千元代價所購得，且伊曾將扣案制式子彈裝填過該枝手槍
      的彈匣，但手槍因槍管塞住無法發射等語，是倘該80顆制
      式子彈僅係綽號「阿龍」之成年男子因向被告借款而質押
      被告處，待其還款時，被告則需全數返還，依常理，被告
      實無可能將之裝填入其前所購買之手槍中試射；再被告既
      係購買手槍在先，其為試驗該手槍之性能，因而嗣後購入
      制式子彈試射，實符常情，由此益徵被告於警詢中自白係
      因為好奇而收藏，遂於97年6、7月間向綽號「阿龍」之成
      年男子以4萬元購得該80顆制式子彈等語，應較與事實相
      符而堪採信。是本院既認被告所持有該80顆制式子彈係被
      告於97年6、7月間某日，以4萬元代價向綽號「阿龍」之
      成年男子所購入，則無選任辯護人所述與前開經本院認定
      應論罪科刑之販賣第一級毒品海洛因犯行具有一行為觸犯
      數罪名之想像競合犯之裁判上一罪關係，併此敘明。
三、論罪科刑之理由：
（一）按海洛因為毒品危害防制條例第2條第2項第1款所列之第
      一級毒品，甲基安非他命為同條例第2條第2項第2款所列
      之第二級毒品。１、被告所為犯罪事實欄一(一)部分，係犯
      毒品危害防制條例第11條第2項之持有第二級毒品罪。２
      、又按毒品危害防制條例第4條第1項之販賣第一級毒品罪
      ，不以販入之後復行賣出為要件；祇須以營利為目的，販
      入或賣出，有一於此，即已成立。而同條例第5條第1項之
      意圖販賣而持有第一級毒品罪，係指基於販賣以外之其他
      原因而持有，嗣始起意售賣者而言。因此行為人持有第一
      級毒品，有以主觀上營利售賣意圖而販入第一級毒品，其
      雖未及賣出，仍應論以販賣第一級毒品罪既遂罪責（最高
      法院90年度台上字第2046號判決意旨參照）。是依上開說
      明，被告所為犯罪事實欄一(二)部分，係基於販賣以營利之
      意圖，而販入扣案之3包海洛因，核其所為，係犯毒品危
      害防制條例第4條第1項之販賣第一級毒品罪；其持有海洛
      因之低度行為，已為販賣海洛因之高度行為所吸收，不另
      論罪。３、再被告所為犯罪事實欄一(三)部分，核係犯槍砲
      彈藥刀械管制條例第12條第4項之非法持有具殺傷力之子
      彈罪。４、又被告所犯上開3罪，行為互殊，犯意各別，
      應予分論併罰。
（二）被告曾因違反槍砲彈藥刀械管制條例案件，經本院以93年
      度訴字第2118號分別判處有期徒刑1年3月、併科罰金10萬
      元及有期徒刑1年5月、併科罰金10萬元，並定其應執行有
      期徒刑為2年6月、併科罰金15萬元確定，於96年1月25 日
      因縮短刑期假釋付保護管束出監（接續執行罰金易服勞役
      166日），嗣因減刑，迄96年7月16日始因保護管束期滿，
      假釋未經撤銷而視為執行完畢，有被告前案紀錄表在卷可
      稽，其於有期徒刑執行完畢後之5年以內，再犯本件有期
      徒刑以上之3罪，均為累犯，本各應依刑法第47條第1項之
      規定加重其刑，惟販賣第一級毒品罪，其法定本刑為死刑
      、無期徒刑，依刑法第64、65條之規定，均不得加重外，
      餘均依法加重其刑。
（三）按販賣第一級毒品罪之法定刑為「死刑或無期徒刑；處無
      期徒刑者，得併科新臺幣一千萬元以下罰金」，然同為販
      賣第一級毒品之人，其原因動機不一，犯罪情節未必盡同
      ，或有大盤毒梟者，亦有中、小盤之分，甚或僅止於吸毒
      者友儕間為求互通有無之有償轉讓者亦有之，其販賣行為
      所造成危害社會之程度自屬有異，法律科處此類犯罪，所
      設之法定最低本刑卻同為「無期徒刑，得併科新臺幣一千
      萬元以下罰金」，不可謂不重。於此情形，倘依其情狀處
      以有期徒刑，即足以懲儆，並可達防衛社會之目的者，自
      非不可依客觀之犯行與主觀之惡性二者加以考量其情狀，
      是否有可憫恕之處，適用刑法第59條之規定酌量減輕其刑
      ，期使個案裁判之量刑，能斟酌至當，符合比例原則。本
      件被告販入海洛因，未及轉手賣出，即為警查獲，以其情
      節論，惡性尚非重大不赦，只因一時貪念，致罹法定刑為
      死刑或無期徒刑之重典，相對於長期大量販賣毒品之大毒
      梟而言，被告對社會治安及國民健康之危害較小，倘亦處
      以死刑或無期徒刑，不免過苛，且無從與前開大毒梟之惡
      行有所區隔，是其犯罪情狀在客觀上足以引起一般人之同
      情，情節尚堪憫恕，若處以法定最低度之刑，猶嫌過重，
      爰依刑法第59條規定減輕其刑，故死刑減輕者，為無期徒
      刑；無期徒刑減輕者，為20年以下15年以上有期徒刑；罰
      金刑減輕至其刑二分之一。
（四）爰審酌被告明知毒品對於人體健康戕害甚深，除非法持有
      第二級毒品甲基安非他命欲供自己施用外，竟同時意圖營
      利販入第一級毒品海洛因，及其所販入毒品第一級毒品海
      洛因之數量驗餘合計淨重94.142公克，數量不少，危害性
      亦甚大，然考及所販入之第一級毒品，未流入市面，尚未
      對社會發生實際危害，並無實際獲取犯罪所得，犯罪後仍
      飾詞卸責，態度非佳，暨被告未經許可持有制式子彈，對
      社會治安及不特定人之安全造成威脅與危害甚鉅，幸其未
      持之另為不法行為，情節尚非嚴重等一切情狀，分別量處
      如主文所示之刑，並就併科罰金部分，依刑法第42條第3
      項之規定諭知易服勞役之折算標準，再就上述判處有期徒
      刑部分，定其應執行之刑，以示懲儆。
（五）沒收部分：
  １、扣案之海洛因3包（驗餘分別淨重18.5833公克、37.5115
      公克及38.0472公克）及甲基安非他命1包（驗餘淨重0.08
      15公克），為本案查獲之毒品危害防制條例所定之第一、
      二級毒品，均應依毒品危害防制條例第18條第1項前段之
      規定併同宣告沒收銷燬之。
  ２、扣案之NOKIA廠牌行動電話1支（含門號0000000000號SIM
      卡1張），係被告持以聯絡綽號「阿龍」之成年男子販入
      第一級毒品海洛因使用之物，業據被告供明在卷；另被告
      係以扣案電子磅秤2台進行毒品秤重，復經被告敘明在卷
      ，且供販入毒品秤重分裝使用，則上開物品均屬被告用以
      從事販賣第一級毒品之犯罪工具，被告復供承上開扣案物
      品均為其所有（其中關於行動電話SIM卡部分，因該行動
      電話SIM卡於客戶申請門號並取得SIM卡時，即已取得該卡
      之所有權，所有權均移歸申請人或使用人，已非電信公司
      所有之物），均應依毒品危害防制條例第19條第1項之規
      定，諭知沒收。
  ３、依毒品危害防制條例第19條第1項規定內容以觀，必須無
      法沒收之財物始有追徵其價額，或以其財產抵償之問題。
      如該等財物已經扣案，僅於主文宣告沒收即為已足，自無
      再諭知追徵價額或以財產抵償之必要（最高法院95年度台
      上字第5106號刑事判決參照）。上開行動電話及電子磅秤
      既均已扣案，應無不能沒收之問題，自毋庸併予諭知追徵
      價額或以財產抵償之旨。又犯販賣毒品罪者，其供犯罪所
      用之財物，固應優先適用毒品危害防制條例第19條第1項
      義務沒收之規定，予以沒收；但如係供犯罪預備之物，則
      不能適用上開特別規定，而須依刑法第38條第1項第2款為
      沒收之宣告（最高法院96年度台上字第5109、5360號刑事
      判決參照）。扣案之分裝夾鏈袋1包確係被告所有，此經
      被告供承至明，被告既販入扣案毒品伺機分裝出售，則該
      等分裝夾鏈袋當係為伺機分裝出售而用，然被告既未實際
      用於分裝其所欲販賣之海洛因，應認僅係預備供將來分裝
      毒品之用，尚屬供犯罪預備之用，揆諸前揭說明，仍應依
      刑法第38條第1項第2款之規定，諭知沒收。
  ４、扣案之制式子彈80顆，經鑑驗結果均認具有殺傷力，已如
      前述，均屬違禁物，但因送鑑定業經鑑定機關試射27顆後
      ，該27顆僅剩彈殼，均不具違禁物性質，不得再依違禁物
      諭知沒收，故僅就其餘制式子彈53顆認屬違禁物，不問屬
      於被告所有與否，均應依刑法第38條第1項第1款宣告沒收
      。
  ５、至扣案之海洛因1小包（驗餘淨重0.7711公克），因係呈
      白色粉末，與被告自綽號「阿龍」之成年男子處意圖販賣
      而販入之該3包海洛因係呈白色塊狀迥異，參以被告自承
      其有施用海洛因毒品之習慣，且該包海洛因之數量亦核與
      被告自承每次購買供自己施用之數量相仿，再本件被告為
      警查獲時所採集之尿液送驗結果，確呈人體施用海洛因後
      代謝之嗎啡陽性反應，有中山醫學大學附設醫院檢驗科藥
      物檢測中心出具之尿液檢驗報告在卷足稽（參上開偵查卷
      第63頁），足認該1小包海洛因應係被告為供自己施用而
      購入無訛；而被告施用海洛因毒品之犯行既經本院以97年
      度毒聲字第655號裁定送觀察勒戒，則此1小包海洛因應俟
      該案觀察勒戒或強制戒治執行完畢後，由檢察官為不起訴
      處分後，再由檢察官以其施用海洛因毒品之犯行業經不起
      訴處分為由，單獨向本院聲請宣告沒收銷燬之。
  ６、扣案NOKIA廠牌行動電話2支（各插有門號0000000000號及
      門號0000000000號SIM卡1張）、Sony Ericsson廠牌行動
      電話1支（內插有門號0000000000號SIM卡1張）雖均係被
      告所有，而扣案之Sony Ericsson廠牌行動電話1支（內插
      有門號0000000000號SIM卡1張）及QANTECH廠牌行動電話1
      支則係被告之妻黃雅玲所有，然均經檢察官認係被告所申
      辦作為日後販賣第一級毒品海洛因時聯絡使用，惟本案既
      僅認定被告販賣第一級毒品海洛因之犯行尚進行至販入行
      為而已，且遍查卷內全部事證亦無證據足資認定扣案之上
      開5支行動電話確均係被告所有，預備供將來販售海洛因
      毒品聯絡之用，爰均不併予宣告沒收。
  ７、扣案之橡膠槌子1把，雖係被告所有，然因被告意圖販賣
      而販入之該3包海洛因尚呈白色塊狀，無證據證明被告確
      實有以扣案之該把橡膠槌子敲碎該塊狀海洛因而分裝預備
      販售，且被告於警詢中亦辯稱該把橡膠槌子係伊用來釘釘
      子掛物品使用的等語，故亦不為沒收之宣告。
  ８、扣案之現金5萬6千元，因本件被告尚未及賣出海洛因，無
      證據證明係其販賣第一級毒品海洛因所得，故難認與本件
      販賣第一級毒品之上開犯行有何直接關連性，亦不併為沒
      收之諭知，附此敘明。
四、適用法律依據：
（一）刑事訴訟法第299條第1項前段。
（二）毒品危害防制條例第11條第2項、第4條第1項、第18條第1
      項前段、第19條第1項。
（三）槍砲彈藥刀械管制條例第12條第4項。
（四）刑法第11條、第42條第3項前段、第47條第1項、第38條第
      1項第1款、第2款、第59條、第51條第5款。
中    華    民    國    98    年    3     月    27    日
                  刑事第十三庭  審判長  法  官  陳得利
                                        法  官  何世全
                                        法  官  許月馨
以上正本證明與原本無異。
如不服本判決應於收受判決後10日內向本院提出上訴書狀，並應
敘述具體理由；其未敘述上訴理由者，應於上訴期間屆滿後20日
內向本院補提理由書（均須按他造當事人之人數附繕本）「切勿
逕送上級法院」。
                                        書記官  黃美雲
中    華    民    國    98    年    3     月    27    日
附錄論罪科刑法條
毒品危害防制條例第4條第1項：
製造、運輸、販賣第1級毒品者，處死刑或無期徒刑；處無期徒
刑者，得併科新臺幣 1 千萬元以下罰金。
前五項之未遂犯罰之。
毒品危害防制條例第11條第2項：
持有第二級毒品者，處2年以下有期徒刑、拘役或新臺幣3萬元以
下罰金。
槍砲彈藥刀械管制條例第12條第4項
未經許可，持有、寄藏或意圖販賣而陳列子彈者，處5年以下有
期徒刑，併科新台幣300萬元以下罰金。


司法院資訊處製作；財團法人民間司法改革基金會備份。
